【裁判字號】    92,交上易,18
【裁判日期】    920227
【裁判案由】    公共危險
【裁判全文】
臺灣高等法院高雄分院刑事判決                    九十二年度交上易字第一八號
    上  訴  人  臺灣澎湖地方法院檢察署檢察官
    被      告  甲○○  男  三.
右上訴人因被告公共危險案件，不服臺灣澎湖地方法院九十一年度交易字第一二號中
華民國九十一年十二月五日第一審判決（起訴案號：臺灣澎湖地方法院檢察署九十一
年度偵字第二五０號），提起上訴，本院判決如左：
      主  文
上訴駁回。
      理  由
一公訴意旨略以：被告甲○○於民國九十一年四月九日午十一時三十分許，在停泊於
  澎湖縣七美鄉南滬港內之「發吉昌」號漁船上飲用酒類「保力達」二、三杯後，已
  至不能安全駕駛動力交通工具之狀態，竟隨即酒醉騎乘車牌號碼ＲＣＪ—二八０號
  輕型機車，沿澎湖縣七美鄉○○村○○○設○道路，由南往北方向行駛返家，途經
  七美鄉南港村十四之一號前原應注意車輛行駛時，駕駛人應注意車前狀況，隨時採
  取必要之安全措施，而依當時情形，又無不能注意之情形，竟疏於注意前方行車之
  動態，迎面撞及告訴人乙○所騎乘之車牌號碼ＰＷＳ─六四一重型機車，致乙○人
  車倒地，受有頭部外傷併腦震盪、臉部撕裂傷、右手橈骨遠端骨折等傷害，被告甲
  ○○自身亦受有外傷性顏面撕裂傷及下頷骨骨折、頭部外傷、右眼鈍傷等傷害，嗣
  員警據路人報案趕赴現場處理，因被告甲○○受傷昏迷無法做呼氣酒精濃度相關測
  試，經送往澎湖縣七美鄉衛生所抽取血液轉送國軍澎湖醫院檢測酒精濃度含量，換
  算其酒後呼氣酒精濃度為每公升零點三八毫克，因認被告甲○○涉犯刑法第一百八
  十五條之三罪嫌（被告甲○○涉犯過失傷害罪嫌部分業經原審判決不受理確定）。
二按犯罪事實應依證據認定之，無證據不得推定其犯罪事實，又不能證明被告犯罪者
  ，應諭知無罪之判決，刑事訴訟法第一百五十四條、第三百零一條第一項分別定有
  明文。
三公訴人認被告甲○○涉犯刑法第一百八十五條之三服用酒類不能安全駕駛動力交通
  工具而駕駛罪，無非以被告甲○○酒後騎車行經村里轉彎道路，肇事當時天氣晴朗
  ，日間自然光線，被告竟未注意對向來車而迎面撞擊，顯見被告甲○○係因酒醉導
  致注意力無法集中，已達不能安全駕駛動力交通工具之狀態而肇事，並有道路交通
  事故調查報告表、處理車禍肇事調查報告表、國軍澎湖醫院血中酒精濃度檢測值、
  測試觀察紀錄表各一紙，為其主要論據。訊據被告甲○○堅決否認有服用酒類不能
  安全駕駛動力交通工具而駕駛之犯行，辯稱：伊肇事當天並沒喝醉，是為了閃被害
  人之車子，才導致車禍發生，且送醫時伊人還很清醒等語。
四經查：
(一)按汽車駕駛人吐氣之酒精濃度達每公升０‧五五毫克以上者，其平均車禍肇事率為
  一般正常人之十倍，固經法務部於八十八年五月十八日以法八八檢字第００一六六
  九號函公告週知，惟本件被告甲○○肇事後經澎湖縣七美鄉衛生所抽取血液轉送國
  軍澎湖醫院檢測酒精濃度含量，換算其酒後呼氣酒精濃度為每公升零點三八毫克，
  此有國軍澎湖醫院血中酒精濃度檢測值一紙附卷可稽（見警卷第十頁），被告之酒
  精濃度既低於上開函示之危險標準，其當時是否確已達於「服用酒類不能安全駕駛
  動力交通工具而駕駛」之程度，自尚須佐以其他證據，始足以認定。
(二)被告甲○○肇事後，因受傷旋被送往七美衛生所，再轉送國軍澎湖醫院急救，其間
  均未對被告甲○○施以直線測試、平衡動作及「有無語無倫次、含糊不清」、「有
  無呆滯木僵、多話」等輔助判斷有無酒醉駕車之測試或觀察一節，業據證人即案發
  時至肇事現場處理之警員許永青於原審審理中證稱：伊去肇事現場時，被告甲○○
  已被送到七美衛生所，至於在調查報告表上記載被告有明顯酒意及昏迷，係根據詹
  獻瑞所述伊，實情如何，伊均不知等語（見原審卷第四十三頁），而證人即案發時
  至七美衛生所處理之警員詹獻瑞則證稱：被告甲○○身上有一點酒味，所以請護士
  抽血，又當時在急救，伊未叫喚被告甲○○或對其施以其他測試，也無法判斷被告
  是否有喝醉，及被告是否因喝酒或車禍受傷而昏迷等語（見原審卷第三十四頁），
  此外，復有觀察結果欄（共十二項）均未經勾選之案件測試觀察紀錄表一紙在卷可
  參（見警卷第六頁）。如此自不得以道路交通事故調查報告表、處理車禍肇事調查
  報告表、測試觀察紀錄表，認定被告甲○○係因酒醉有不能安全駕駛之情事肇致車
  禍。
(三)本件肇事地點係「未分向線路段，又係彎道，視線不佳」，此有卷附照片數幀及道
  路交通事故調查報告表、處理車禍肇事調查報告表各一紙可憑，並經證人許永青、
  詹獻瑞於原審審理中證述屬實（見原審卷第四十四頁、第三十五頁），而被告甲○
  ○復於警察局調查中自承其車速約時速四十公里而有超速情形，在彎道上行駛確有
  可能因此而不及反應，是以被告甲○○辯稱：當時伊騎乘機車以時速四十公里行經
  彎道時，一轉彎過去即看到被害人，要減速已來不及，才閃避不及撞到被害人等語
  ，即為可採。至依上開調查報告表所載，該肇事路段速限為時速三十公里，被告甲
  ○○僅逾速限十公里，超速情形尚非嚴重，自亦不能率認被告甲○○已達酒醉失控
  狀態因而超速行車。足見本件不得以被告酒後肇事之結果，逕而反面推論駕駛人即
  有酒醉不能安全駕駛之情形。
(四)綜上所述，本件尚難單純因被告甲○○酒後過失肇事，遽認其有服用酒類不能安全
  駕駛動力交通工具而駕駛之事實，此外，復未據公訴人提出其他積極證據足以證明
  被告甲○○有刑法第一百八十五條之三之犯行，揆諸首開法律規定，該部分不能證
  明被告甲○○犯罪，自應為其無罪之諭知。
五此外，本院復查無其他積極證據，足證被告甲○○有服用酒類不能安全駕駛動力交
  通工具而駕駛之犯行。原審以不能證明被告甲○○犯罪，而諭知被告無罪之判決，
  核無不合，上訴人上訴意旨仍執陳詞，指摘原判決不當，並無理由，應予駁回。
據上論斷，應依刑事訴訟法第三百六十八條，判決如主文。
本案經檢察官林應華到庭執行職務。
中      華      民      國     九十二     年     二     月    二十七    日
                           臺灣高等法院高雄分院刑事第六庭
                                  審判長法官  王憲義
                                        法官  范惠瑩
                                        法官  謝靜雯
右正本證明與原本無異。
不得上訴。
                                  法院書記官  廖素珍
中      華      民      國     九十二     年     二     月    二十七    日


司法院資訊處製作；財團法人民間司法改革基金會備份。
